【裁判字號】    99,交訴,127
【裁判日期】    990527
【裁判案由】    肇事逃逸罪等
【裁判全文】
臺灣臺中地方法院刑事判決             99年度交訴字第127號
被      告  乙○○
上列被告因肇事逃逸案件，經檢察官提起公訴（99年度偵字第67
98號），被告於準備程序中就被訴事實為有罪之陳述，受命法官
於聽取當事人之意見後，經本院合議庭裁定由受命法官獨任進行
簡式審判程序，判決如下：
    主    文
乙○○駕駛動力交通工具肇事，致人受傷而逃逸，處有期徒刑陸
月，如易科罰金，以新臺幣壹仟元折算壹日。緩刑貳年，並向指
定之政府機關、政府機構、行政法人、社區，或其他符合公益目
的之機構或團體，提供壹佰小時之義務勞務，緩刑期間付保護管
束。
    犯罪事實
一、乙○○於民國98年11月9日凌晨，駕駛車牌號碼1480-PQ號廂
    型車，沿臺中市○○區○○路往臺中港路方向行駛，迄同日
    1時3分許，行經安和路與福科路口時，本應注意車前狀況，
    以隨時採取必要之安全措施，且汽車行駛至交岔路口，其行
    進應遵守燈光號誌，而依當時天候晴、夜間有照明、柏油路
    面、乾燥無缺陷、無障礙物、視距良好等情形，無不能注意
    情事，竟疏於注意，貿然闖紅燈駛入上開路口，適有甲○○
    騎乘車牌號碼887-CRR號機車，沿臺中市○○區○○路往安
    和路方向駛來，行經上揭路口，因乙○○有上開疏失，甲○
    ○所騎乘機車之前車頭遂與乙○○所駕駛之廂型車右側車身
    發生碰撞，致甲○○人車倒地，因而受有鎖骨骨折、閉鎖性
    左側腳踝撕裂傷口等傷害（過失傷害部分，業經撤回告訴，
    由本院另為不受理判決）。詎乙○○於上開車禍事故發生後
    ，明知汽機車駕駛人駕駛動力交通工具肇事致人受傷，應採
    取救護或其他必要措施，並向警察機關報告，不得駛離，竟
    未停車察看即迅速駕車駛離現場而逃逸。
二、案經甲○○訴由臺中市警察局第六分局報告臺灣臺中地方法
    院檢察署檢察官偵查起訴。
    理    由
一、本件被告乙○○所犯均係死刑、無期徒刑、最輕本刑為3年
    以上有期徒刑以外之罪，其於準備程序中就被訴事實為有罪
    之陳述，經告知簡式審判程序之旨，並聽取公訴人及被告之
    意見後，本院合議庭認為適宜而裁定由受命法官獨任進行簡
    式審判程序，先予敘明。
二、上揭犯罪事實，業經被告乙○○坦承不諱，核與告訴人甲○
    ○於警詢及本院準備程序之指述；證人吳碧佳、吳振岡於警
    詢之證述情節相符，並有行政院國軍退除役官兵輔導委員會
    臺中榮民總醫院診斷證明書、車籍查詢基本資料詳細畫面、
    道路交通事故現場圖、道路交通事故調查報告表（一）、（
    二）、疑似道路交通事故肇事逃逸追查表、道路交通事故初
    步分析研判表、道路交通事故照片等附卷可證。
三、按汽車駕駛人駕駛汽車肇事致人受傷或死亡，應即採取救護
    或其他必要措施，並向警察機關報告，不得駛離或逃逸，道
    路交通管理處罰條例第62條定有明文。又因道路交通事故之
    發生，常非於己之鄰親家里，時有告救不能情事，乃科以肇
    事者須即採取救護或其他必要措施，並應向警察機關報告之
    法定義務，以防因就醫延誤致生無謂傷亡，並俾得通知傷亡
    者家屬到場，以明責任，是凡肇事人於行車肇事致人受傷或
    死亡，未即採取救護或其他必要措施，並向警察機關報告，
    即駕車逃逸者，均應依該規定處罰，至其嗣後是否受刑事訴
    追及已否與被害人達成民事和解，賠償損失，對其應受處罰
    乙節，並不生影響。故汽車駕駛人駕駛汽車肇事，不論其責
    任之歸屬為何，即有義務留在肇事現場，採取救護或其他必
    要措施，並向警察機關報告，以維護他人之生命與其他用路
    人之交通安全。其立法目的，既係促使駕駛人於肇事致死傷
    後，能對被害人即時救護，報告警察機關，以減少死傷，是
    該罪之成立祇以行為人有駕駛動力交通工具肇事，致人死傷
    而逃逸之事實為已足，至行為人之肇事有否過失，則非所問
    （最高法院92年度台上字第4468號刑事判決意旨參照）。本
    件被告乙○○駕駛車輛撞及被害人甲○○，致甲○○人車倒
    地，因而受傷，被告竟未採取救護或其他必要措施，並向警
    察機關報告，即逕行駕車離去現場，嗣經警循線查獲，其確
    係肇事逃逸已甚灼然，足徵其前揭自白應與事實相符，本案
    事證明確，被告肇事逃逸之犯行，堪予認定。
四、核被告所為，係犯刑法第185條之4之肇事逃逸罪。爰審酌被
    告肇事後未能停車等候員警到場處理，反而駕車逕行駛離現
    場而逃逸，致使應受照護之人傷害擴大之風險增加，惟被告
    犯後坦承犯行，並與被害人甲○○達成和解，分期賠償被害
    人所受損失之態度等一切情狀，量處如主文所示之刑，並諭
    知易科罰金之折算標準。末查被告前雖因故意犯罪受有期徒
    刑以上刑之宣告，惟於88年7月6日執行完畢後，未曾因故意
    犯罪受有期徒刑以上刑之宣告，有臺灣高等法院被告前案紀
    錄表在卷可證，本院認被告因一時失慮，致罹刑章，經此偵
    審科刑之教訓後，當知所警惕，信無再犯之虞，故認所宣告
    之刑，以暫不執行為適當，爰諭知緩刑貳年，以啟自新。惟
    被告守法觀念顯有不足，為使被告於緩刑期間內能知法守法
    ，並對社會有所貢獻，避免緩刑之宣告遭撤銷，爰併依刑法
    第74條第2項第5款規定，宣告於緩刑期間內，向指定之政府
    機關、政府機構、行政法人、社區，或其他符合公益目的之
    機構或團體，提供100小時之義務勞務，並依刑法第93條第1
    項第2款之規定，應於緩刑期間付保護管束，期能使被告於
    義務勞務過程及保護管束期間，確切明瞭其行為所造成之損
    害，並培養正確法治觀念。至於被告究應向何政府機關、政
    府機構、行政法人、社區，或其他符合公益目的之機構或團
    體提供義務勞務，屬執行之問題，應由執行檢察官斟酌全案
    情節及各政府機關、政府機構、行政法人、社區，或其他符
    合公益目的之機構或團體之需求，妥為指定，併予敘明。
據上論斷，依刑事訴訟法第273條之1第1項、第299條第1項前段
，刑法第185條之4、第41條第1項前段、第74條第1項第2款、第2
項第5款、第93條第1項第2款，判決如主文。
本案經檢察官丙○○到庭執行職務。
中    華    民    國    99    年    5     月    27    日
                  刑事第十二庭    法  官  周玉蘭
以上正本證明與原本無異。
如不服本判決應於收受判決後10日內向本院提出上訴書狀，並應
敘述具體理由。其未敘述上訴理由者，應於上訴期間屆滿後20日
內向本院補提理由書（均須按他造當事人之人數附繕本）「切勿
逕送上級法院」。
告訴人或被害人對於判決如有不服具備理由請求檢察官上訴者，
其上訴期間之計算係以檢察官收受判決正本之日期為準。
                                  書記官  黃泰能
中    華    民    國    99    年    5     月    27    日
附錄論罪科刑法條：
中華民國刑法第185條之4
駕駛動力交通工具肇事，致人死傷而逃逸者，處6月以上5年以下
有期徒刑。

司法院資訊處製作；財團法人民間司法改革基金會備份。
